臺灣高等法院民事判決　　　　　　　　　96年度重上字第20號
　　上　訴　人　乙○○
　　訴訟代理人　許中銘律師
　　被上訴人　　甲○○
　　　　　　　　　　　　　　.
上列當事人間請求損害賠償事件，上訴人對於中華民國95年11月
28日臺灣臺北地方法院95年度訴字第8862號第一審判決提起上訴
，並擴張訴之聲明，經本院於96年7月17日言詞辯論終結，茲判
決如下：
    主  文
上訴及擴張之訴均駁回。
第二審及擴張之訴訴訟費用由上訴人負擔。
    事  實
甲、上訴人方面：
一、聲明：
  (一)先位聲明：
  1.原判決廢棄。
  2.被上訴人應給付上訴人新台幣（下同）7,363,063元及自起
    訴狀繕本送達翌日起至清償日止，依週年利率百分之五計算
    之利息。
  (二)備位聲明：
  1.原判決廢棄。
  2.被上訴人應給付上訴人6,135,886元及自起訴狀繕本送達翌
    日起至清償日止，依週年利率百分之五計算之利息（其中請
    求被上訴人給付2,439,297元及自起訴狀繕本送達翌日起，
    至清償日止，依週年利率百分之五計算之利息部分為於本院
    擴張之聲明）。
二、陳述：除與原判決記載相同者，茲予引用外，補稱略以：
  (一)被上訴人明知其所經營之順興酒行財務困窘，無法支付員工
    薪水及貨款，竟利用上訴人為越南華僑，不識中文，亦無人
    脈，更不熟悉本地社會經營商業模式之情況，誘騙上訴人出
    資從事酒品買賣生意，於兩造合作期間，以籌不出貨款為由
    ，要求上訴人以信用卡及現金卡向發卡銀行辦理借款，致上
    訴人背負龐大卡債。被上訴人復以上訴人名義購買車牌號碼
    IW-7993號自用小貨車供被上訴人使用、收益，明知因違反
    交通規則所生之罰鍰及相關稅款，應自行繳納，卻未繳納，
    致上訴人因此遭主管機關命令補繳30,116元，嗣不僅未將出
    賣酒品之利益分配予上訴人，更將庫存酒品全部搬空，一走
    了之，顯見被上訴人係以詐欺之之不法手段，侵害上訴人之
    財產權及精神表意自由權，致上訴人受有財產上不法之損害
    。詎原審竟認被上訴人確有從事酒品生意，遽認其無詐欺之
    情事，為上訴人敗訴之判決，自屬有誤。
  (二)被上訴人另以合作酒品銷售為名義，簽發以上訴人為發票人
    之鉅額支票使用，惟未交待支票之用途。倘被上訴人用於與
    酒品買賣無涉之私人用途，自有侵害上訴人權利之行為。
  (三)民事訴訟係採優勢證據主義，與刑事訴訟採取之嚴格證據主
    義不同，上訴人提起本件訴訟，並非無據，惟被上訴人不僅
    逃避無蹤，亦未提出抗辯或其他更確實之證明方法，依最高
    法院之18年上字第1679號判例之見解，自應為上訴人有利之
    認定。
  (四)兩造既合夥酒品事業，並約定上訴人出資比例為六分之一，
    嗣因合夥事業財務狀況不佳，被上訴人屢以貸款、工資無法
    償付為由，要求上訴人以信用卡及現金卡向發卡銀行借款，
    用以償付7,363,063元之合夥債務。惟依民法規定，合夥人
    對合夥事業並無增加或補充出資之義務，上訴人自得向被上
    訴人請求償還上開墊款，並要求合夥人連帶負擔合夥債務。
    而上開合夥債務中上訴人應負擔六分之一即1,227,177元部
    分，因與上訴人得請求返還之墊款混同而消滅，被上訴人自
    應就其餘6,135,886元部分負連帶清償之責。除原審請求被
    上訴人給付之3,243,035元，並擴張聲明如上。
三、證據：除援用原審所提出者外，補提當事人消費金融案件債
    務協商註記申請書與協議書為證。
乙、被上訴人方面：
　　被上訴人未於言詞辯論期日到場，亦未有任何書狀陳述。
    理  由
一、上訴人於原審之備位聲明請求被上訴人給付3,696,589元及
    自起訴狀繕本送達翌日起至清償日止按年息5%計算之利息，
    嗣於本院審理中擴張為請求被上訴人給付6,135,886元及自
    起訴狀繕本送達翌日起至清償日止按年息5%計算之利息（即
    擴張請求被上訴人給付2,439,297元及自起訴狀繕本送達翌
    日起，至清償日止，依週年利率百分之五計算之利息），核
    與民事訴訟法第446條第1項但書、第255條第1項第3款之規
    定相符，應先敘明。又被上訴人未於言詞辯論期日到場，核
    無民事訴訟法第386條所列各款情形之一，爰依上訴人之聲
    請，由其一造辯論而為判決。
二、上訴人主張：上訴人於民國92年8月間認識被上訴人，被上
    訴人明知其所經營之酒類銷售事業營運不佳，竟商請上訴人
    與其合夥成立「順興酒行」銷售酒類，並稱該合夥共分6股
    ，上訴人占1股，被上訴人為3股，致上訴人誤信被上訴人為
    有資力從事合夥事業。其後，被上訴人並以諸多藉口，誘使
    上訴人陸續向各銀行借款共7,363,063元，以償付被上訴人
    先前所欠債務。被上訴人又借上訴人名義購買車號IW-7993
    之自用小客貨車以為使用、收益，明知因違反交通規則所生
    之罰鍰及相關稅款，均應自行負擔，竟未繳納，致主管機關
    責令上訴人繳納共30,116元，被上訴人顯以不法手段侵害上
    訴人之財產權及精神表意之自由權，使上訴人受到財產上損
    害，應依侵權行為規定賠償上訴人損害。即令被上訴人之行
    為不構成侵權行為，因上訴人為合夥人，並無於原出資額外
    ，另為增加或補充出資之義務，故上開7,363,063元亦應認
    係合夥向上訴人所借貸，扣除上訴人基於合夥人應分擔之
    1/6外，被上訴人就其餘之6,135,886元應與合夥連帶清償等
    情，先位聲明本於民法第184條第1項前段侵權行為規定，請
    求被上訴人給付7,363,063元及自起訴狀繕本送達翌日起，
    至清償日止，依週年利率百分之五計算之利息。備位聲請則
    本於消費借貸之法律關係，請求被上訴人給付6,135,886元
    及自起訴狀繕本送達翌日起，至清償日止，依週年利率百分
    之五計算之利息。
三、先位聲明部分：上訴人主張被上訴人以不法手段誘使其合資
    經營順興酒行，並向銀行借款7,332,947元，以及負擔車號
    IW-7993號自小貨車罰款及稅捐共計30,116元等語，固提出
    台北市第五信用合作社及彰化銀行支票存根、罰款、牌照稅
    及燃料稅單為證（原審卷第20頁至第44頁，第58頁至第59
    頁）。然上開支票存根，僅能證明上訴人曾以上開銀行為付
    款人支付票款而已，並不能證明該等款項係上訴人向銀行所
    借且提供予被上訴人或合夥使用，何況依上訴人於本院審理
    時所提出無擔保債務還款計劃（本院卷13頁）所示，上訴人
    向台北富邦銀行等7銀行以信用卡、現金卡及信用貸款所借
    之金額，總額亦不過859,995而已，與其所主張向銀行所借
    之款為7,332,947元，差距甚大，是上訴人主張其向銀行借
    款7,332,947元，已非可信。又依上開支票存根，受款人多
    有不同，外觀上與銷售物品而簽發支票，頗為相類，可知被
    上訴人縱令使用上開支票，亦為供合夥業務而使用。參諸證
    人即順興酒行股東兼總經理楊嶽華於原審審理時證稱：被上
    訴人找伊去賣酒，而上訴人是負責人，但公司並沒有按時發
    薪水，被上訴人說公司財務困難，改以借支方式領薪水，伊
    只知道被上訴人載上訴人出去回來後，就解決公司提貨及員
    工薪水問題等語；證人即順興酒行股東兼副董事長董文忠亦
    為類似證述；證人即順興酒行供應商袁志祥亦證稱：兩造原
    來都是伊下游酒品經銷商，雙方在認識之後就談合作事宜，
    但兩造合作後進貨數量並沒有辦法維持一家公司的營運，有
    時付款會延遲，有時是現金，有時則以票據來付款，兩造都
    曾來跟伊結過帳，伊只知道兩造常為錢爭執等語（原審卷第
    84頁反面至第85頁反面），上訴人亦陳稱兩造為合作酒品經
    銷而成立順興酒行，由其擔任商號負責人（原審卷第3頁、
    第7頁）等語，可知兩造確有合資經營酒品銷售，而有生意
    不佳之事實，縱被上訴人為解決合夥財務問題，商請上訴人
    以支票或向銀行辦理現金卡，解決酒品生意財務短絀之情，
    亦難謂被上訴人有何欺詐情事。再者，兩造合夥經營之順興
    酒行係於92年10月16日成立，有上訴人於原審提出之被上訴
    人所擬經營團隊表可參（原審卷74頁），而上開支票之付款
    期日則為同年12月以後至93年6月間，並多在93年3月以後，
    亦有上開支票存根影本可按，依上開支票之付款時間距合夥
    成立時間已2月以上至8個月，及上訴人亦自陳係合夥經營期
    間發生財務不佳，始向各銀行借款支應（本院卷28頁）等語
    研判，上開款項當係用以支應兩造合夥所負之債務，上訴人
    復未能提出任何證據，證明該等支票所清償之債務，係發生
    於合夥成立前，則上訴人主張被上訴人誘騙其加入合夥，利
    用其債信借款以清償被上訴人先前債務，難予採信。上訴人
    復主張被上訴人從未出資，但未舉證以實其說，亦非可採。
    至於上訴人支付被上訴人因使用車號IW-7993號自用小貨車
    所生罰鍰及相關稅捐30,116元，乃得否向被上訴人請求償還
    該費用之問題，亦非被上訴人對上訴人為侵權行為。上訴人
    既不能證明被上訴人有何不法詐欺之行為，則其先位聲請本
    於侵權行為之法律關係，請求被上訴人負損害賠償云云，自
    難認有理由。
四、備位聲明部分：就此，上訴人固主張上開7,363,063元，為
    合夥向上訴人所借貸，扣除上訴人基於合夥人應分擔之1/6
    外，被上訴人就其餘之6,135,886元應與合夥連帶清償云云
    。然上訴人並不能證明其提供7,363,063元予合夥使用，已
    如前述，是其主張借款予合夥，已非有據。何況合夥財產不
    足清償合夥之債務時，各合夥人對於不足之額，連帶負其責
    任，民法第681條亦有明文，故合夥之債務應由合夥財產清
    償，於合夥財產不足清償時，各合夥人對於不足之額，始負
    連帶清償之責任，合夥之債權人請求合夥人清償合夥之債務
    者，應就合夥財產不足清償合夥之債務，負舉證之責，在未
    證實合夥財產不足清償合夥債務之前，債權人對於各合夥人
    連帶清償之請求權，尚未發生。上訴人既未證明合夥財產不
    足清償債務之事實，則其備位聲明請求被上訴人應連帶返還
    借款，亦無理由。
五、綜上所述，上訴人於原審先位聲明本於民法第184條第1項前
    段之規定，請求被上訴人給付7,363,063元及自起訴狀繕本
    送達翌日起，至清償日止，依週年利率百分之五計算之利息
    ；備位聲請本於消費借貸之法律關係，請求被上訴人給付
    3,696,589元及自起訴狀繕本送達翌日起，至清償日止，依
    週年利率百分之五計算之利息，均無理由，不應准許，原審
    為上訴人敗訴判決，及駁回其假執行之聲請，並無不合。上
    訴意旨指摘原判決不當，聲明廢棄改判，為無理由，應予駁
    回。又上訴人於本院審理中擴張備位聲明，請求被上訴人另
    給付2,439,297元及自起訴狀繕本送達翌日起，至清償日止
    ，依週年利率百分之五計算之利息，亦無理由，應予駁回。
六、據上論結，本件上訴及擴張之訴均為無理由。依民事訴訟法
    第385條第1項前段、第449條第1項、第78條，判決如主文。
中　　華　　民　　國　　96　　年　　7 　　月　　31　　日
                    民事第九庭
                        審判長法  官    黃熙嫣
                              法  官    陳玉完
                              法  官    呂太郎
正本係照原本作成。
如不服本判決，應於收受送達後20日內向本院提出上訴書狀，其
未表明上訴理由者，應於提出上訴後20日內向本院補提理由書狀
（均須按他造當事人之人數附繕本）上訴時應提出委任律師或具
有律師資格之人之委任狀；委任有律師資格者，另應附具律師資
格證書及釋明委任人與受任人有民事訴訟法第466條之1第1項但
書或第2項（詳附註）所定關係之釋明文書影本。
中　　華　　民　　國　　96　　年　　8 　　月　　2 　　日
　　　　　　　    　　　　　　書記官    黃千鶴
附註：
民事訴訟法第466條之1（第1項、第2項）：
對於第二審判決上訴，上訴人應委任律師為訴訟代理人。但上訴
人或其他法定代理人具有律師資格者，不在此限。
上訴人之配偶、三親等內之血親、二親等內之姻親，或上訴人為
法人、中央或地方機關時，其所屬專任人員具有律師資格並經法
院認為適當者，亦得為第三審訴訟代理人。
